臺灣臺中地方法院刑事判決
110年度易字第979號
聲  請  人  臺灣臺中地方檢察署檢察官
被      告  蘇崇謙


上列被告因毀棄損壞案件，經檢察官聲請簡易判決處刑（109年
度速偵字第7073號），本院認不宜逕以簡易判決處刑（110年度
中簡字第17號），改依通常程序審理，判決如下：
    主    文
蘇崇謙犯毀損他人物品罪，處拘役貳拾日，如易科罰金，以新臺
幣壹仟元折算壹日。
其餘被訴部分無罪。
    犯罪事實
一、蘇崇謙依其智識程度及生活經驗，雖預見若駕駛機車於兩部
    密接停放車輛間之狹窄空間來回行駛，機車之煞車桿極可能
    刮傷該等車輛之車身烤漆，其因欲查看徐楷函在臺中市西屯
    區工業區一路12號地下2樓停車場堆放之物品，竟基於毀損
    他人物品之不確定故意，於民國109年7月13日下午2時32分
    許，駕駛車牌號碼000-000號普通重型機車（下稱甲車），
    在徐楷函所有停放在第81號停車格內之車牌號碼000-0000號
    自用小客車（下稱乙車），與隔壁停車格內停放之自小客車
    間之狹窄空間來回行駛2次，甲車之煞車桿因而刮傷乙車之
    左側後照鏡、左側車門之部分車身烤漆（即較淺之刮痕），
    致烤漆喪失美觀及防止車體鏽蝕之效用。嗣經徐楷函調閱相
    關監視器並報警處理，始循線查悉上情。
二、案經徐楷函訴由臺中市政府警察局第六分局（下簡稱第六分
    局）報告臺灣臺中地方檢察署檢察官偵查起訴。
　　理    由
壹、有罪部分：
一、按被告以外之人於審判外之陳述，雖不符刑事訴訟法第159
    條之1至第159條之4之規定，而經當事人於審判程序同意作
    為證據，法院審酌該言詞陳述或書面陳述作成時之情況，認
    為適當者，亦得為證據；當事人、代理人或辯護人於法院調
    查證據時，知有同法第159條第1項不得為證據之情形，而未
    於言詞辯論終結前聲明異議者，視為有前項之同意，刑事訴
    訟法第159條之5定有明文。本判決認定事實所引用之供述證
    據（含文書證據），被告蘇崇謙及檢察官均不爭執其證據能
    力，且未於言詞辯論終結前聲明異議，本院審酌各該證據作
    成時之情況，並無違法不當或證明力明顯過低之瑕疵，亦認
    以之作為證據應屬適當，是依刑事訴訟法第159條之5規定，
    均有證據能力。
二、上開犯罪事實，業據被告於本院審理時坦承不諱（見易字卷
    第316至318頁），核與證人即告訴人徐楷函於警詢及本院審
    理時、證人即負責維修乙車之中華賓士臺中廠維修人員林澄
    泉、證人即承辦員警王藝銘於本院審理時之證述情節大致相
    符（見偵卷第27至29頁、易字卷第76至81、238至244頁），
    並有109年11月17日員警職務報告書、車輛毀損照片6張、10
    9年7月13日監視器錄影畫面11張、中華賓士臺中廠估價單、
    第六分局110年12月12日中市警六分偵字第1100139276號函
    、第六分局110年12月15日中市警六分偵字第1100158910號
    函及函附110年12月10日員警職務報告、車損照片及車身高
    度比對照片、戶役政資料、車輛詳細資料報表、第六分局11
    1年1月18日中市警六分偵字第1110005618號函及函附第六分
    局協和派出所110辦案紀錄單、員警工作紀錄簿、109年7月1
    3日監視器錄影畫面24張、林澄泉提供之乙車車損照片11張
    附卷可稽（見偵卷第57至61、71、83頁，易字卷第101至120
    、125至159、181至231、253至257頁），且被告於上開時地
    駕駛甲車來回行駛之過程，亦據本院於111年1月27日審理期
    日當庭勘驗檔名「嫌疑人毀損車輛影像.MOV」之影片，製成
    勘驗筆錄存卷可參（見易字卷第244至245頁），足認被告之
    自白與事實相符，堪以採信。綜上所述，本案事證明確，被
    告犯行洵堪認定，應依法論科。
三、論罪部分：
（一）按刑法第354條之毀損罪，以使所毀損之物，失其全部或
      一部之效用為構成要件。所謂「毀棄」即毀壞滅棄，而使
      物之本體永久且全部喪失其效用及價值者；稱「損壞」即
      損傷破壞，改變物之本體而減損其一部效用或價值者；稱
      「致令不堪用」係指除毀棄損壞物之本體外，以其他不損
      及原物形式之方法，使物之一部或全部喪失其效用者而言
      。而車輛烤漆有使車輛外型美觀、防塵、防鏽、防止磨損
      、保護車殼及使車體耐用等功能，倘經任意刮損，不僅使
      車體美觀功能喪失，更將造成車輛板金易生鏽蝕，進而使
      車殼、車體耐用性減損。本件被告駕駛甲車在乙車旁行駛
      ，致使甲車煞車桿刮傷乙車之左側後照鏡、左側車門之部
      分車身烤漆，烤漆失去美觀及防止車體鏽蝕之效用，已達
      損壞他人之物之程度。是核被告所為，係犯刑法第354條
      毀損他人物品罪。
（二）被告2度駕駛甲車在乙車旁來回行駛之方式所為之毀損行
      為，係基於單一之犯罪決意，於密切接近之時地實施，所
      侵害者為同一法益，各行為之獨立性極為薄弱，依一般社
      會健全觀念，在時間差距上，難以強行分開，在刑法評價
      上，以視為數個舉動之接續施行，合為包括之一行為予以
      評價，較為合理，故應論以接續犯之包括一罪。
四、爰以行為人之責任為基礎，審酌：（一）被告僅為查看告訴
    人在停車場堆放之物品，即基於不確定之犯罪故意，率爾以
    上開方式毀損告訴人車輛之車身烤漆，致告訴人財產權受損
    ，行為殊值非難；（二）被告為大學畢業、職業為做水電、
    家中有母親、姊姊須其扶養照顧（見易字卷第319頁）之智
    識程度及生活狀況；（三）被告犯後坦承犯行，然未與告訴
    人達成和解或取得告訴人原諒等一切情狀，量處如主文所示
    之刑，併諭知易科罰金之折算標準，以示懲儆。
五、不另為無罪之諭知部分：
（一）聲請簡易判決處刑意旨另謂：乙車左側車門、葉子板上較
      深之刮痕，亦係被告於上開時地以不明方式所為，被告就
      此亦涉犯刑法第354條之毀損他人物品罪嫌云云。
（二）訊據被告堅決否認此部分犯行，辯稱：偵卷第57頁下方照
      片之刮痕、第59頁上方照片之刮痕，第61頁上方照片左上
      角靠近車窗處以外之刮痕，及易字卷第253至257頁之編號
      2、5、7、8、9、10照片內所示之刮痕很尖、很深，應該
      是用十塊錢硬幣或利器刮傷的，甲車煞車桿不可能刮的這
      麼嚴重等語。
（三）經查：
    1.卷附乙車車損照片，拍攝較清楚者，即偵卷第57至61頁之
      照片，及易字卷第253至257頁之編號2至11照片（編號2照
      片為左後葉子板，其餘為左側車門及後照鏡）所顯示之刮
      痕，被告僅坦承偵卷第59頁下方照片之刮痕、第61頁上方
      照片中左上角靠近車窗處之刮痕、易字卷第253至257頁之
      編號3、6、11所示之刮痕，亦即左側車門及後照鏡上較淺
      之刮痕，係其駕駛之甲車煞車桿所磨傷，否認其餘細長且
      深之刮痕係其所為（見易字卷第318頁）。而證人即負責
      維修乙車之中華賓士臺中廠維修人員林澄泉於本院審理時
      證稱：如果是圓形之機車煞車桿去刮車身，受損的點會有
      一點點凹痕，但乙車車身上沒有顯示凹痕，是類似刮痕，
      應該是刀片、尖銳的物品，或圓柱體上有不規則的形狀造
      成的等語（見易字卷第239至241頁），公訴檢察官於本院
      審理時，亦表示該等刮痕應係以刀片或尖銳鑰匙造成（見
      易字卷第240頁）。又承辦員警王藝銘出具之職務報告陳
      稱：與甲車同款式之警用巡邏機車，左側車身較為圓潤，
      車身突出之最高位置離地約70公分，難以造成乙車之損刮
      痕，同款機車拉桿（即煞車桿）活動範圍離地約84公分至
      104公分，與乙車刮痕位置相符（見易字卷第125頁）；另
      甲車、乙車車身結構及高度比對照片顯示，與甲車同款式
      之機車，龍頭向右打到底、置中及向左打到底時，煞車拉
      桿離地距離依序為104公分、98公分、84公分，而乙車車
      損之位置離地距離約80公分至100公分，且相鄰車窗處離
      地約100公分，車門把手離地約85公分（見易字卷第141至
      151頁）。而觀諸易字卷第255頁之編號5、7照片，乙車左
      側後車門有一道十分筆直之橫向刮痕，若係甲車煞車桿刮
      出，應係甲車龍頭置中，直線向前或向後行駛時所刮出，
      惟該刮痕略高於車門把手，離地約僅90公分左右，與甲車
      龍頭置中時煞車桿之高度98公分並不吻合，且該刮痕之下
      方，又有一道自右上方以45度角往左下方傾斜之刮痕，刮
      痕尾端復明顯向上勾起，衡情似無可能係甲車行進時以煞
      車桿刮傷，而係遭人刻意持利器刮傷。準此，本件自應有
      積極證據證明被告於案發前有將甲車之煞車桿刻意磨尖再
      靠近乙車行駛，且於案發當時刻意手持尖稅之硬物割劃乙
      車，始能令被告就各較深之刮痕負毀損罪責。
    2.證人即承辦員警王藝銘於本院審理時證稱：伊係負責調閱
      監視器畫面，找嫌疑人來問筆錄，並沒有去查看甲車狀況
      ，甲車停放在停車場的照片（即易字卷第139頁之照片）
      ，是同事潘瑋琳去拍的，她沒有去檢查甲車的結構等語（
      見易字卷第242至243頁），而甲車經本院於111年1月17日
      當場勘驗結果，其煞車拉桿為金屬材質，左煞車拉桿之最
      前端圓柱體部分有明顯磨損跡象，磨損處係平坦並無尖銳
      之情形，有本院勘驗筆錄及當場拍攝之甲車照片14張在卷
      可參（見易字卷第259至287頁），是本件並無證據可認甲
      車之左側煞車桿曾遭被告刻意磨尖，而足以造成乙車車身
      烤漆上較深之刮痕。
    3.又依據卷附監視器錄影畫面所示（見易字卷第185至231頁
      ），被告在乙車與相鄰自小客車間之狹窄空間來回駕駛甲
      車過程中，雙手皆握於甲車之把手上，未見有刻意伸手朝
      乙車方向伸展之動作，自難認乙車左側車門、左側葉子板
      上較深之刮痕，係被告手持利器刻意割劃所造成。
（四）綜上所述，被告此部分之毀損犯行尚屬不能證明，本應為
      無罪之諭知，惟因此部分如成立犯罪，與被告所為之上揭
      毀損犯行間，有接續犯之實質上一罪關係，爰不另為無罪
      之諭知。
貳、無罪部分：
一、聲請簡易判決處刑意旨略以：被告基於毀損他人物品之犯意
    ：（一）於109年3月14日凌晨2時30分許起至下午3時30分許
    止之間某時，在臺中市西屯區工業區一路12號地下2樓停車
    場第61號停車格，以不詳方式打破告訴人停放該處之車牌號
    碼000-0000號自用小貨車（下稱丙車）左、右方向燈組；（
    二）於109年3月19日凌晨2時許起至晚間8時許止之間某時，
    在上開地點，以不詳方式打破告訴人停放該處之丙車前車頭
    左、右燈組。因認被告均涉犯刑法第354條之毀損他人物品
    罪嫌等語。　
二、按犯罪事實應依證據認定之，無證據不得認定犯罪事實；又
    不能證明被告犯罪者，應諭知無罪之判決；刑事訴訟法第15
     4條第2項、第301條第1項分別定有明文。次按認定不利於
    被告之事實，須依積極證據，苟積極證據不足為不利於被告
    事實之認定時，即應為有利於被告之認定，更不必有何有利
    之證據；如未能發現相當之證據，或證據不足以證明，自不
    能以推測或擬制之方法，以為裁判之基礎；且認定犯罪事實
    所憑之證據，無論直接或間接證據，其為訴訟上之證明，須
    達於通常一般之人均不致有懷疑，而得確信其為真實之程度
    者，始得據為有罪之認定，倘其證明尚未達到此一程度，而
    有合理之懷疑存在時，即應由法院為諭知被告無罪之判決（
    最高法院30年上字第816號、40年台上字第86號、76年台上
    字第4986號判例參照）。又按被害人係被告以外之人，就被
    害經過所為之陳述，本質上固屬證人，然其目的在於使被告
    受刑事訴追處罰，與被告處於絕對相反之立場，所為陳述或
    不免渲染、誇大，而有所偏頗，其證明力顯較與被告無利害
    關係之一般證人之陳述為薄弱，為免過於偏重被害人之指證
    ，有害於真實發現及被告人權保障，被害人之陳述須無瑕疵
    ，且就其他方面調查，有補強證據證明確與事實相符，始得
    採為被告論罪科刑之基礎。所謂無瑕疵，係指被害人所為不
    利被告之陳述，與社會上之一般生活經驗或卷附其他客觀事
    證並無矛盾而言。又所稱補強證據，固不以證明犯罪構成要
    件之全部事實為必要，但以與被害人指述具有相當之關聯性
    為前提，並與被害人之指證相互印證，綜合判斷，已達於使
    一般之人均不致有所懷疑，而得確信其為真實之程度而言（
    最高法院104 年度台上字第1162號、105年度台上字第667 
    號判決參照）。
三、聲請簡易判決處刑意旨認被告涉犯上開毀損他人物品犯行，
    無非係以告訴人於警詢時之指訴、修護明細表、車輛毀損照
    片為其主要論據。
四、訊據被告堅詞否認有何毀損他人物品犯行，辯稱：不是伊打
    破丙車燈組等語。經查：
（一）告訴人停放於臺中市西屯區工業區一路12號地下2樓停車
      場第61號停車格內之車牌號碼000-0000號自用小貨車（下
      稱丙車）之左右方向燈組，於109年3月14日凌晨2時30分
      許至下午3時30分許間之某時，及於109年3月19日凌晨2時
      許起至晚間8時許止間之某時，分別遭人打破之事實，業
      據告訴人於警詢及本院審理時證述明確（見偵卷第31至33
      頁，易字卷第76至79頁），並有丙車車損照片8張、修護
      明細表在卷可查（見偵卷第75至81、85至87頁），此部分
      事實堪以認定。
（二）關於丙車之燈組係遭何人所毀損乙節，證人即告訴人於警
      詢中證稱：破壞燈組的是伊的鄰居即被告，現場沒有監視
      器，但被告之前有很明確告知伊和伊家人，宣稱因為車子
      停很多台，所以看伊家很不爽，109年7月13日下午2時30
      分許剛好另一支監視器有拍到被告去刮伊另一台汽車，所
      以伊很肯定前2次是伊去破壞的等語（見偵卷第32至33頁
      ），是告訴人於警詢時業已明確證稱並無任何監視器畫面
      可證被告為毀損丙車燈組之人，純係因掌握被告於109年7
      月13日下午所為毀損乙車犯行之事證，始推測前二次丙車
      車燈遭毀損之事亦係被告所為。又證人即告訴人雖於本院
      審理時證稱：109年3月14日、109年3月19日，伊去開車時
      發現丙車被毀損，就去管理室調監視器，看了以後就確認
      是被告所為，109年3月的2次有監視器，但沒有辦法照到
      那個位置，是看電梯那邊的監視器去比對，警方並沒有取
      得任何監視器畫面等語（見易字卷第81至82頁），然經本
      院於110年10月12日電詢告訴人，告訴人答稱：伊有找過1
      09年3月的監視器畫面，但時間太久，監視器畫面洗掉了
      等語，有本院110年10月12日電話紀錄表可參（見本院易
      字卷第93頁），堪認本件確無任何丙車遭人毀損當下之影
      像，或其他案發當時之周邊影像，而可證被告確為毀損丙
      車燈組之人。另丙車之車輛毀損照片及修護明細表固能證
      明丙車之燈組曾遭毀損之事實，但無從得知係何人所為。
      是以，本件除告訴人之單一指訴外，尚無其他補強證據可
      資佐證丙車之燈組確係遭被告所毀損，自難據此為不利於
      被告之認定。
五、綜上所述，本件依檢察官所提出之證據，尚未達一般之人均
    可得確信被告有聲請簡易判決處刑意旨所指之此部分毀損他
    人物品之犯行，而無合理懷疑存在之程度，其犯罪尚屬不能
    證明，既不能證明被告犯罪，自應為被告無罪之諭知。
據上論斷，應依刑事訴訟法第452條、第299條第1項前段、第301
條第1項，刑法第354條、第41條第1項前段，刑法施行法第1條之
1第1項，判決如主文。
本案經檢察官林依成聲請簡易判決處刑，檢察官王淑月到庭執行
職務。
中　　華　　民　　國　　111 　年　　6 　　月　　24　　日
                   刑事第十三庭  法  官 洪瑞隆
以上正本證明與原本無異。
如不服本判決應於收受判決後20日內向本院提出上訴書狀，並應
敘述具體理由；其未敘述上訴理由者，應於上訴期間屆滿後20日
內向本院補提理由書（均須按他造當事人之人數附繕本）「切勿
逕送上級法院」。
告訴人或被害人如不服判決，應備理由具狀向檢察官請求上訴，
上訴期間之計算，以檢察官收受判決正本之日起算。
                                 書記官 許家齡
中　　華　　民　　國　　111 　年　　6 　　月　　24　　日
附錄論罪科刑法條
【刑法第354條】
毀棄、損壞前二條以外之他人之物或致令不堪用，足以生損害於
公眾或他人者，處2年以下有期徒刑、拘役或1萬5千元以下罰金
。
【刑法施行法第1條之1】
中華民國94年1月7日刑法修正施行後，刑法分則編所定罰金之貨
幣單位為新臺幣。
94年1月7日刑法修正時，刑法分則編未修正之條文定有罰金者，
自94年1月7日刑法修正施行後，就其所定數額提高為30倍。但72
年6月26日至94年1月7日新增或修正之條文，就其所定數額提高
為3倍。